【裁判字號】    98,訴,952
【裁判日期】    981015
【裁判案由】    殺人未遂
【裁判全文】
臺灣高雄地方法院刑事判決               98年度訴字第952號
公  訴  人  臺灣高雄地方法院檢察署檢察官
被      告  丁○○
義務辯護人  戴慕蘭律師
上列被告因殺人未遂案件，經檢察官提起公訴（98年度偵字第17
320 號），本院判決如下：
    主  文
本件公訴不受理。
    理  由
一、公訴意旨略以：韓閩修與甲○○2 人係認識多年之朋友。甲
    ○○於民國98年6 月7 日上午，與鴿友數人一同前往韓閩修
    位於高雄市○○區○○路86巷29弄6 號之住處，關心並等待
    賽鴿結果，嗣於同日中午12時40分許，韓閩修與甲○○2 人
    於酒後因細故發生激烈口角爭執，韓閩修心生不滿，便隨手
    拾起其所有之開山刀1 把，且雖預見頭部係人體之極重要且
    脆弱之部位，如以尖刀刺向人體之頭部，恐會導致頭部大量
    出血而有致死之可能，竟仍以殺人之不確定故意，持上開開
    山刀直接朝向甲○○之頭部砍殺數刀，並於砍殺同時呼喊「
    我要給你死（台語）」等語，因甲○○反抗並以左手阻擋，
    致甲○○受有頭皮撕裂傷、右顏面、耳道撕裂傷、左前臂、
    手撕裂傷、失血性休克及頭部外傷等傷害，嗣在旁友人王春
    美發現後報警處理，並將甲○○送醫急救始倖免於難。嗣於
    同日下午5 時18分許，韓閩修在其位於高雄市○○區○○路
    86巷29弄6 號之住處為警查獲，當場扣得開山刀1 把始悉上
    情。因認被告丁○○涉犯刑法第271 條第2 項、第1 項之殺
    人未遂罪嫌等語。
二、按犯罪事實應依證據認定之，無證據不得認定犯罪事實；不
    能證明被告犯罪或其行為不罰者應諭知無罪之判決，刑事訴
    訟法第154 條第2 項、第301 條第1 項分別定有明文。次按
    犯罪事實之認定，應憑真實之證據，倘證據是否真實尚欠明
    確，自難以擬制推測之方法，為其判斷之基礎；而認定犯罪
    事實之證據係指足以認定被告確有犯罪行為之積極證據而言
    ，該項證據自須適合於被告犯罪事實之認定，始得採為斷罪
    資料，最高法院53年臺上字第656 號、29年上字第3105號判
    例意旨可資參照。又殺人未遂罪之成立，以有戕害他人生命
    之故意，著手於剌殺之實行而未發生死亡之結果為要件，即
    須於實施殺害時，具有使其喪失生命之故意，倘缺乏此種故
    意，要難遽以殺人未遂罪論擬，至被害人受傷處所是否致命
    部位、傷痕之多寡、輕重如何，僅足供認定有無殺意之參考
    ，不能為區別殺人與傷害之絕對標準，亦有最高法院47年臺
    上字第1364號、48年臺上字第33號、19年上字第718 號判例
    意旨足供參照。準此，欲判斷行為人主觀之犯意究係殺人或
    傷害，應就外在之客觀事證，舉凡犯罪動機、衝突起因、行
    兇具體過程、受傷部位、傷勢程度、行為人與被害人之關係
    等，加以綜合研判，最高法院98年度臺上字第2193號、臺灣
    高等法院97年度上訴字第1286號判決意旨併參。
三、本件公訴人認被告涉犯刑法第271 條第2 項、第1 項之殺人
    未遂罪嫌，無非係以告訴人即證人甲○○於警詢、偵查中之
    證訴及驗傷診斷證明書等為其論據。
四、訊據被告丁○○固坦承有於上開時、地，持刀砍傷告訴人甲
    ○○之事實，惟堅決否認有何殺人之犯意，辯稱：當時伊喝
    醉了，因告訴人先翻桌子，伊順手在地上拿起平日砍木材的
    刀，朝告訴人身上亂揮，但伊並無殺害告訴人之故意，且伊
    並未說「我要給你死（台語）」等語。經查：
  (一)被告於上開時、地，因飲酒後與告訴人發生爭執，便持開山
    刀朝告訴人揮砍，致告訴人受有頭皮撕裂傷、右顏面、耳道
    撕裂傷、左前臂撕裂傷、失血性休克及頭部外傷等情，為被
    告所自承（見院二卷第36頁），核與告訴人即證人甲○○於
    偵查及本院審理時之證述、證人王春美於偵查時之證述相符
    （見偵卷第21至23、25至27頁；院二卷第48至50頁）；復有
    扣押筆錄、扣押物品目錄表、扣押物品清單各1 份、照片12
    張、國軍乙○總醫院（下稱乙○醫院）附設民眾診療服務處
    診斷證明書1 紙、門診、出院病例影本1 份及該院98年8 月
    10日醫左民診字第0980002625號函等件附卷可稽（見警卷第
    25至29、31至34頁；偵卷第16、35至45頁；院二卷第16、63
    頁）。是上開事實均堪認定。
  (二)證人即被害人甲○○於偵查時固證稱：當時伊隱約看到被告
    從地上拾起1 把刀就往伊頭上砍下去，還直嚷著說「我要給
    你死（台語）」，被告在砍的當時也講了好幾次「我要給你
    死」等語（見偵卷第26頁）。惟查，證人甲○○於本院審理
    時具結證稱：「當時被告從伊的右前方過來才砍下去，被告
    砍伊時，伊流很多血，伊看到旁邊的人，是有聽到『夭壽，
    你要砍死他』或『要砍死你』等語，但這是不是被告講的，
    伊不清楚；偵查中伊雖證稱被告有說『我要給你死』，但當
    時伊流很多血，不知道是不是伊聽錯，還是被告有這麼說，
    但是伊覺得不能害人。」等語（見院二卷第48頁背面）。足
    見證人甲○○對於被告持刀揮砍時，是否有說『我要給你死
    』等語乙節，顯有前後供述不一之瑕疵，則尚難以證人甲○
    ○之上開證述，遽認被告持刀揮砍時有呼喊上開言詞而有殺
    人之故意。
  (三)又證人甲○○於偵查及本院審理時均具結證稱：「當天伊等
    一些鴿友承租被告之地方賽鴿，在等賽鴿之結果，被告從當
    天早上8 點多就在喝酒了，是一直喝，後來伊等也都有喝酒
    ，到了中午的時候，因被告酒喝得太多，已經醉了，開始與
    王春美發生口角，伊勸被告說你不要喝那麼多，現場還有其
    他鴿友在，不要大小聲吵架；被告的情緒不好，伊與被告講
    話因意見不合，產生口角，被告就持刀砍伊。」等語（見偵
    卷第26頁；院二卷第48頁背面、49頁）；而證人王春美於偵
    查時亦具結證稱：「當時被告及告訴人都有喝很多酒，2 人
    在爭吵，但是爭吵之原因為何，伊不記得了，後來告訴人先
    翻桌子，被告也站起來，2 人吵得很大聲；這時有人叫伊買
    煙，伊就離開去買香煙，差不多10分鐘後回到現場，就看到
    告訴人倒在伊機車之旁邊，身上流很多血。」等語（見偵卷
    第22頁）。是依證人甲○○、王春美之上開證述，可知被告
    持刀揮砍告訴人時，確實處於酒醉、神智不清醒之狀態無疑
    。
  (四)再被告與告訴人為多年好友，2 人並無仇恨或金錢糾紛之情
    ，為被告所自承，核與證人甲○○於偵查及本院審理時之證
    述相符（見偵卷第26頁；院二卷第50頁）。足見雙方僅因酒
    後爭吵，致偶發衝突，2 人既無宿怨，則被告應無使告訴人
    死亡之動機。
  (五)至乙○醫院院98年8 月10日醫左民診字第0980002625號函雖
    謂：告訴人於急救處理中因失血過多，一度血壓偏低，經輸
    液及縫合止血後，生命跡象才平穩，實屬危急生命之外傷等
    語（見院二卷第63頁）。但參以被告係於酒醉狀態下持刀朝
    告訴人揮砍；且觀諸告訴人受傷照片6 張（見偵卷第45頁）
    ，告訴人之頭部、臉部、手臂等處傷勢雖多，然均為「撕裂
    傷」，並無深度之傷害；況告訴人於住院5 日後即已出院乙
    節，亦有乙○醫院98年6 月29日醫左民診字第0980002085號
    函可證（見警卷第31頁；偵卷第35頁）。互稽上情，足徵告
    訴人於案發時雖因傷失血過多，然被告既係因酒醉後神智不
    清，胡亂朝告訴人揮砍，致告訴人之身體多處部位受有撕裂
    傷，自難單憑告訴人失血過多，遽認被告於揮刀時即有殺害
    告訴人之不確定故意。
  (六)準此，縱認被告有持刀砍傷告訴人之行為，至多僅成立刑法
    第277 條第1 項之普通傷害罪，尚難遽認被告有殺人之犯意
    而該當殺人未遂罪。公訴人認被告涉犯刑法第271 條第2 項
    、第1 項之殺人未遂罪嫌，容有未洽。又雖起訴之基本事實
    同一，惟本案並非為有罪科刑或免刑之判決（詳下述），自
    無變更起訴法條之必要，併予敘明。
五、按告訴乃論之罪，告訴人於第一審辯論終結前，得撤回其告
    訴；告訴經撤回者，法院應諭知不受理之判決；又第303 條
    之判決，得不經言詞辯論為之，刑事訴訟法第238 條第1 項
    、第303 條第3 款及第307 條分別定有明文。本件被告丁○
    ○因傷害案件，經檢察官提起公訴，認被告係犯刑法第271
    條第2 項、第1 項之殺人未遂罪；惟本院認被告所為，係涉
    犯同法第277 條第1 項之普通傷害罪，已如前述。又該罪依
    同法第287 條前段之規定，須告訴乃論，而告訴人於審判中
    已與被告達成和解，並遞狀表明撤回告訴之意，此有撤回告
    訴聲請狀、和解書、本院電話紀錄各1 份等件在卷可稽（見
    院二卷第10、17、75頁）。揆諸上開說明，本院爰不經言詞
    辯論，逕為公訴不受理之判決。
本案經檢察官丙○○到庭執行職務。
據上論斷，應依刑事訴訟法第303 條第3 款、第307 條，判決如
主文。
中    華    民    國    98    年    10    月    15    日
                  刑事第二庭  審判長法  官  吳進寶
                                    法  官  施盈志
                                    法  官  羅立德
以上正本證明與原本無異。
如不服本判決應於收受本判決後10日內向本院提出上訴書狀，並
應敘述具體理由，如未敘述上訴理由者，應於上訴期間屆滿後20
日內補提理由書狀於本院（均須按他造當事人之人數附繕本）「
切勿逕送上級法院」。
中    華    民    國    98    年    10    月    15    日
                                    書記官  賴朱梅


司法院資訊處製作；財團法人民間司法改革基金會備份。
